臺灣桃園地方法院刑事判決　　　　　　 96年度交易字第355號
公　訴　人　臺灣桃園地方法院檢察署檢察官
被　　　告　乙○○
選任辯護人　呂康德律師
上列被告因過失傷害案件，經檢察官聲請簡易判決處刑（96年度
偵字第4891號），本院認不宜以簡易判決處刑，爰改依通常程序
審理，判決如下：
    主  文
乙○○無罪。
    理  由
一、按檢察官聲請以簡易判決處刑之案件，經法院認有刑事訴訟
    法第451 條之1 第4 項但書所定之情形者，應適用通常程序
    審判之，刑事訴訟法第452 條定有明文。本件經檢察官聲請
    簡易判決處刑（96年度偵字第4891號），經本院認合於刑事
    訴訟法第451 條之第4 項但書第3 款之情形，應改依通常程
    序審理，合先敘明。
二、聲請簡易判決處刑意旨略以：被告乙○○於民國96年1 月3
    日晚間，駕駛車號為9875-DA 號自小客車，沿桃園縣桃園市
    ○○路往桃園市區方向行駛，行經同縣市○○路與樹仁三街
    交叉路口而欲左轉，本應注意轉彎車應讓直行車先行，且依
    當時情狀並無不能注意之情事，竟疏未注意，此時適有甲○
    ○騎乘車號ME2-829 號重型機車沿桃鶯路往八德方向行駛，
    亦疏未注意車前狀況，2 車遂發生碰撞，甲○○因此受有左
    側胸部及腹部挫傷並脾臟破裂及大量出血之傷害，因認被告
    乙○○涉犯刑法第284 條第1 項前段之過失傷害罪嫌。
三、本件公訴人認被告涉有上揭罪嫌，係以告訴人甲○○之指訴
    ，道路交通事故現場圖及調查報告表、財團法人天主教聖保
    祿修女會醫院診斷證明書、現場照片附卷，及本件車禍事件
    經送鑑定後認被告雨夜駕駛自小客車，行經行車管制號誌交
    岔路口左轉車未讓對向直行車先行，為肇事主因，告訴人雨
    夜駕駛重機車，行經行車管制號誌交岔路口疏未注意車前狀
    況，為肇事次因，有臺灣省桃園縣區車輛行車事故鑑定委員
    會96年4 月12日桃縣行字第0965200963號函附之鑑定意見書
    足參為其主要論據。
四、按犯罪事實應依證據認定之，無證據不得認定犯罪事實。又
    不能證明被告犯罪者，應諭知無罪之判決，刑事訴訟法第15
    4 條第2 項、第301 條第1 項分別定有明文。又事實之認定
    ，應憑證據，如未能發現相當證據，或證據不足以證明，自
    不能以推測或擬制之方法，為裁判基礎（最高法院40年台上
    字第86號判例意旨參照）；再告訴人之告訴，本以使被告受
    刑事訴追為目的，故其陳述是否與事實相符，自應調查其他
    證據，以資審認，苟其所為攻擊之詞，尚有瑕疵，則在此瑕
    疵未予究明以前，即不能遽採為斷罪之基礎（最高法院69年
    台上字第1531號判例參照）；又認定犯罪事實所憑之證據，
    雖不以直接證據為限，間接證據亦包括在內，然而無論直接
    證據或間接證據，其為訴訟上之證明，須於通常一般之人均
    不致有所懷疑，而得確信其為真實之程度者，始得據為有罪
    之認定，倘其證明尚未達到此一程度，而有合理之懷疑存在
    而無從使事實審法院得有罪之確信時，即應由法院為諭知被
    告無罪之判決（最高法院76年台上字第4986號判例意旨參照
    ）。另按刑法上之過失者，係指行為人按其情節應注意，並
    能注意而不注意，或行為人對於構成要件事實，雖預見其發
    生而確信其不發生者而言，刑法第14條定有明文，是刑法上
    過失行為之成立，應以行為人對該過失行為所生之構成要件
    結果、因果歷程有客觀之預見可能性及主觀預見可能性，且
    行為人基於此預見之可能性，而有違反客觀上之注意義務而
    致構成要件事實發生者，始足當之。
五、訊據被告乙○○堅詞否認有何過失傷害犯行，辯稱：伊從桃
    鶯路左轉樹仁三街，已經到了樹仁三街的斑馬線，告訴人在
    桃鶯路、樹仁三街的路口滑倒，機車滑到伊車右側車身下方
    側裙處，伊才下車看告訴人有無受傷，並問他要不要送醫院
    ，告訴人說把他扶到路邊休息就可以，旁邊路邊攤的2 位老
    闆也幫忙把告訴人扶到路旁休息，之後伊把車子開到路邊停
    放，且告訴人主動要求，伊才將告訴人機車移到路邊，伊就
    本件車禍並無過失等語。經查：
  (一)告訴人甲○○雖於警詢時指稱：96年1 月3 日晚間8 時10分
    許，我騎乘車牌號碼ME2-829 號重型機車，沿桃園縣桃園市
    ○○路往八德方向行駛，行經桃鶯路、樹仁三街口，當時燈
    號為綠燈，突然被告從桃鶯路左轉樹仁三街，未打方向燈，
    我見狀閃避該車但來不及，就撞上去了，致身體脾臟破裂已
    經摘除等語（偵查卷第9 、10頁），並提出財團法人天主教
    聖保祿修女會醫院診斷證明書乙紙為據，然觀諸告訴人甲○
    ○於偵查時陳稱：當日我是下班回家，當天有下雨，我是走
    桃鶯路往八德方向行駛，行駛到事故路口時，被告的車子突
    然從對向車道左轉，我沒有看到他有打方向燈，我突然嚇一
    跳，然後煞車不及，就滑倒撞上；我不是被他撞倒，我是因
    為嚇一跳閃避不及自己滑倒等語（見偵查卷第26頁），嗣於
    本院審理時以證人身分證稱：我機車右前方把手及照後鏡的
    部分碰到被告車子右前車門下方倒地，我並無先滑倒，是機
    車直接碰到被告車輛才倒地，偵查中我所謂的滑倒是煞車不
    及，輪胎在地上滑行的意思，並不是車身或我的身體在地上
    滑行，嗣經辯護人質以你稱是機車的右前方把手及後照鏡撞
    到被告車子的右前門下方，又說機車把手及後照鏡距離地面
    有10 0公分，為何如此？證人甲○○則又改稱：是快撞到被
    告的時候跌倒，然後才碰到被告的車子；我是煞車不及無法
    保持平衡時才去撞到被告；因為煞車不及快要撞到時，我無
    法保持平衡，就倒地，倒地的同時就撞到被告的車子（見本
    院卷附96年11月20日筆錄第3 、4 、6 頁），是依告訴人甲
    ○○上開所述有關其機車究係直接與被告車輛發生碰撞而倒
    地或係因閃避被告車輛致無法保持車身平衡而倒地始再碰撞
    被告車輛，前後所述情節存有明顯差異，已難遽予採信。被
    告復堅稱伊當時車輛已左轉進入樹仁三街，發現告訴人機車
    車速很快向伊車方向過來，還沒進入路口時，就已經摔倒滑
    行過來撞到伊車右側車身等語。而依卷附道路交通事故現場
    圖之繪製內容及現場處理摘要所載「現場雙方車輛移動現場
    未測繪」，證人即至現場處理並繪製現場圖之警員呂志強於
    本院審理時亦到庭證稱：「我到現場時，機車及汽車都被移
    到路邊，傷者已被路邊的攤販移到騎樓下，被告也站在騎樓
    下傷者的旁邊，現場並無明顯的刮地痕，也沒有散落物，當
    天又下雨，都看不出有什麼刮地痕或散落物，傷者是醒著的
    ，但問他什麼，他都說他會痛，所以在現場並無問他車禍發
    生的經過，我當場有檢視被害人的機車，並沒有看到明顯的
    刮擦痕，在現場時被告及被害人都沒有告訴我他們發生撞擊
    的位置在何處」等語甚詳（見本院卷附96年8 月10日筆錄第
    2 至4 頁），基此，亦無從依車禍現場留存之車禍痕跡（如
    煞車痕、刮地痕、散落物等）、機車倒地位置等客觀跡證，
    據以認定被告及告訴人雙方車輛於事故發生前之行駛情形、
    碰撞地點、告訴人機車倒地位置及究係何者侵越他方路權等
    事實，雙方又各執一詞，既有可疑，自不得僅憑告訴人前揭
    存有明顯瑕疵之唯一指述，而遽認被告就本件車禍事故有何
    未盡注意義務之過失致告訴人傷害之事實。
  (二)再查，證人林明慶於本院審理時證稱：「（問：96年1 月3
    日晚間8 時10分許，在桃鶯路、樹仁三街路口的車禍，你有
    無看到？）有，當時我是在樹仁三街、桃鶯路三角窗（靠近
    往八德方向的樹仁三街）路口騎樓下擺攤賣安全帽，我剛好
    在整理安全帽，我人是面對對面的交岔路口，看到有1 輛機
    車騎的很快，被告是綠燈，他慢慢的開過去，機車騎很快，
    後來就滑倒，滑倒後機車往樹仁三街滑行，騎士就往桃鶯路
    的雙黃線滑行。（問：當時你看到的情形車子跟機車有無直
    接相撞？）被告慢慢的開過去，機車滑倒後機車碰到被告的
    車子。（問：被害人滑倒後，你或被告有無採取何動作？）
    被害人滑倒雙黃線處，被告就下車過去看，被害人說他很痛
    ，被告就叫我過去把被害人扶起來，扶到騎樓下。（問：你
    們在扶被害人時，有無聞到被害人有無喝酒或他的精神狀況
    如何？）他的酒味很重，要扶他的時候，被害人講說把我扶
    過去就好，被告叫我們幫他報警，傷者說把他扶到旁邊就好
    ，不要報警，我們就說先叫救護車過來就好，他也不要，後
    來救護車是我另外朋友叫的。（問：肇事發生前，你是先看
    到被害人的機車騎過來，還是先看到被告的車子轉過來？）
    我是先看到被告車子的車頭已經左轉到樹仁三街的斑馬線，
    因為被告的車子開很慢，然後就接著看到對面有1 部機車騎
    很快，在加油站附近桃鶯路上的機車停止區前就先滑倒，然
    後機車就往右滑，滑到斑馬線，去碰到被告的車子，騎士是
    往前滑，滑到過樹仁三街靠近中線的斑馬線上，這個時候被
    告才停車，並下車查看機車騎士。我擺攤賣安全帽都有打燈
    ，以我的視線來看，都可以看到很清楚，而且加油站的地方
    燈也很亮。剛才陳述所目睹車禍經過確實是我看到的情形。
    」等語（見本院卷附96年8 月10日筆錄第4 至7 頁）；另證
    人陳嘉駿於本院審理時則證稱：「（問：在96年1 月3 日晚
    上8 時10分左右在桃鶯路、樹仁三街路口的車禍你有無看到
    ？）有，當天我是去找林明慶，當時我在整理安全帽，我看
    到被告的車子彎過來，被害人的機車騎很快，機車先滑倒，
    就撞到被告的車子。（問：能否說明被害人滑倒的位置及車
    子、人的情形如何？）我看到情形就是機車滑倒，然後碰一
    聲機車就撞到車子，至於機車跟人如何滑行及其他細節我沒
    有看到。（問：以你站的位置，你能否清楚看到被告車子開
    車及停的情形？）看得到。（問：後來被害人機車滑倒後，
    你有無做何處置？）撞到後，被告就下車，我就走過去，被
    告就請我打電話報警，但被害人叫我先不要報警，當時車子
    又很多，我跟被害人講說我先報警，你先去醫院，之後的事
    再說，但被害人還是叫我不要報警，但我還是報警，再跟被
    告及林明慶一起把被害人扶到騎樓下。（問：當時你在扶被
    害人時，有無聞到被害人身上有無酒味或其他味道？）他身
    上有酒味。（問：你剛才說在車禍發生前有看到被害人的機
    車騎很快，為何你沒有看到被害人在何處滑倒？）。當時我
    看到被害人機車騎很快時，我就覺得他應該會煞不住車，因
    為那個路段車多又下雨，本來就不能騎很快，之後他騎在靠
    近加油站附近時，我就看到他車子斜掉滑倒了，但是因為我
    站的位置被被告車輛擋住，之後我就聽到撞擊聲，所以是怎
    麼撞的我不知道，然後我就看到機車騎士倒在桃鶯路、樹仁
    三街路口約中間處，就是現場圖所繪A 車方向箭頭處左右，
    機車是倒在被告車輛右前方靠近斑馬線的地方。（問：被害
    人機車滑倒時，被告的車子差不多開到那一個位置？）被告
    的車已經過中線，而且車頭已經進入樹仁三街，但是在斑馬
    線前。」等語（見本院卷附96年8 月10日筆錄第7 至9 頁）
    ，核諸證人林明慶、陳嘉駿所述各節均相符合，而證人林明
    慶、陳嘉駿與被告乙○○及告訴人甲○○間原本均不相識，
    僅因渠等適在肇事現場附近擺攤販售安全帽，而目睹本件車
    禍經過，彼等間無怨懟或金錢糾紛及仇恨，為被告及告訴人
    所不爭執，衡情酌理證人林明慶、陳嘉駿斷無甘冒偽證刑責
    無端虛構情節迴護被告或告訴人任一方之理，抑且，證人林
    明慶、陳嘉駿均證述稱將告訴人扶至騎樓下時有聞到其身上
    有酒味，此核與告訴人甲○○於車禍後經送醫救治並對其抽
    血檢測結果，其血液中所含酒精濃度為8.2mg/dl（有卷附天
    主教聖保祿醫院臨床病理檢驗報告單可考）一節並相符合，
    告訴人甲○○復不否認渠倒地時，有1 、2 個人上前詢問渠
    傷勢（見本院卷附96年11月20日筆錄第4 頁），亦核與證人
    林明慶、陳嘉駿所證渠等有上前問告訴人傷勢並與被告共同
    將告訴人扶到騎樓下等情不謀而合，俱見證人林明慶、陳嘉
    駿於肇事當時均在現場無訛，由此益徵證人林明慶、陳嘉駿
    前揭證述內容，確均係渠等在肇事現場親自見聞之事實，堪
    信屬實。
　(三)依上開證人林明慶、陳嘉駿所述各情及渠等當庭在卷附現場
  　圖標示告訴人機車滑倒當時被告車輛已行駛至靠近樹仁三街
    斑馬線前之位置，再對照卷附道路交通事故現場圖及現場照
    片顯示，桃鶯路、樹仁三街交岔路口靠桃園市區方向該交岔
    口係「FORMOSA 」加油站，而靠八德方向該交岔口則係證人
    林明慶、陳嘉駿所證擺攤販賣安全帽之處，復參酌告訴人甲
    ○○於本院審理時以證人身分到庭證稱：機車是右前方把手
    及後照鏡的部分碰到被告車子的右前車門下方；就是二扇車
    門中線右下方的位置，該處離地面約2 、30公分；機車把手
    跟後照鏡距離地面約100 公分等語（見本院卷附96年11月20
    日筆錄第5 、6 頁），核與被告所稱：機車係撞擊到伊車右
    側車身下方側裙處等語相符，並有卷附車損照片為佐，堪認
    本件兩造車輛之撞擊點分別為被告自小客車右側車身中間下
    緣處與告訴人機車右前方把手及後照鏡部分，則以該2 車發
    生碰撞位置分別距離地面高度之差異，顯然告訴人機車並非
    係在正常行駛之狀態下與被告車輛直接發生碰撞，而係在與
    被告車輛碰撞前，告訴人機車即已先傾倒地面後再碰撞到被
    告車輛，始有可能告訴人機車右前方把手及後照鏡處與被告
    車輛右側車身中心下緣處發生碰撞等客觀情狀綜合審認，堪
    見本件車禍應係告訴人甲○○騎乘機車於進入桃鶯路、樹仁
    三街交岔路口前之「FORMOSA 」加油站附近即因故不慎滑倒
    ，並因當時天雨路滑，致甲○○人車分離，機車傾倒向右前
    方滑行，而甲○○則往前方交岔路口中心滑行，迨機車滑行
    至樹仁三街斑馬線前，適被告所駕自小客車亦自桃鶯路左轉
    駛至該處，被告車輛之右側車身中間下緣處始與告訴人傾倒
    滑行之機車右前方把手及後照鏡處發生碰撞甚明，此復核與
    告訴人甲○○於偵查時一度指稱：我突然嚇一跳，然後煞車
    不及，就滑倒撞上去；我不是被他撞到，我是因為嚇一跳閃
    避不及自己滑倒等語若合符節，而堪以認定。告訴人甲○○
    事後改稱伊並未滑倒且已過路口中心，是被告突然左轉樹仁
    三街未打方向燈，伊閃避不及始與被告車輛發生碰撞等情，
    與本院前揭認定之事實並非相符，難認告訴人前開指述為可
    採。
  (四)按汽車駕駛人依規定遵守交通規則行車時，得信賴其他汽車
    駕駛人亦能遵守交通規則，故關於他人違規行為所導致之危
    險，僅就可預見，且有充足時間可採取適當之措施以避免結
    果之發生時，負其責任，對於他人突發不可知之違規行為並
    無防止之義務（最高法院87年台非字第337 號判決意旨參照
    ）。查本件被告固為汽車駕駛人，負有遵守交通規則，應注
    意其自桃鶯路左轉樹仁三街時轉彎車應讓直行車先行，並謹
    慎採取適當行動之義務，然告訴人身為使用道路之機車駕駛
    人，亦負有注意車前狀況，並隨時採取必要安全措施之義務
    至明，而由事故發生之撞擊點為告訴人傾倒之機車右前方把
    手及後照鏡撞擊被告自小客車右側車身中間下緣處位置，及
    被告車輛已左轉至樹仁三街斑馬線前始與告訴人機車發生碰
    撞等情觀之，足認當時被告車輛之右側車身中間下緣處於碰
    撞發生前已幾乎完全通過告訴人所行駛之車道前方路口，自
    無須擔負轉彎車應讓直行車先行之義務，在此種情況下，應
    負擔注意車前狀況，並隨時採取必要之安全措施義務之人，
    依防免碰撞結果發生可能性之要求，應係告訴人，而非被告
    ，且被告在左轉樹仁三街時，告訴人係從對向車道直行穿越
    樹仁三街，一般駕駛人亦無法預見在幾乎完全通過轉彎之路
    口時，會有對向車道之機車因摔倒而向前滑行碰撞其已轉過
    路口之右側車身處，從而，被告既在正常之行車動線上，並
    未侵越告訴人行駛之車道，反是告訴人因不慎摔倒滑行導致
    未在其正確之行車動線上，侵害被告之路權，已至為明確。
    是本件違規侵入他人路權者，乃告訴人，被告正常行駛於自
    己之車道上，自可信賴其他道路使用者亦能遵守交通規則並
    盡同等之注意義務，且依當時交通尖峰時刻，被告當時車輛
    行駛速度甚為緩慢，業據證人林明慶、陳嘉駿證述在卷，足
    見亦無其他積極證據足認被告對於防止危險發生之相關交通
    法令規定，並未遵守或未盡相當之注意義務，自不能僅以告
    訴人最終與被告車輛發生撞擊，即無限制擴張被告駕車之注
    意義務，尚難認被告對於本件車禍事故之發生有何過失責任
    可言。
  (五)公訴人雖引告訴人甲○○指陳：被告突然左轉彎，始閃避不
    及與被告車輛發生碰撞之供述為被告有過失之證據，惟按被
    害人在公訴程序中固具有證人適格，然被害人與一般證人不
    同，其與被告處於絕對相反之立場，其陳述之目的，在使被
    告受刑事訴追處罰，內容未必完全真實，證明力自較一般證
    人之陳述薄弱，仍須有補強證據以擔保其指證、陳述之真實
    性，始得採為斷罪之依據（最高法院94年度台上字第3326號
    判決意旨參照）。且刑事訴訟法係採自由心證主義，被害人
    之陳述固亦得採為認定犯罪事實之證據資料，然須無瑕疵，
　　且就其他方面調查又與事實相符，始得採為科刑之基礎；而
　  所謂無瑕疵，係指被害人所為不利被告之陳述，與社會上一
    般生活經驗或卷附其他客觀事證並無矛盾而言；至所謂就其
    他方面調查認與事實相符，非僅以所援用之證據足以證明被
    告犯罪之結果為已足，仍應調查其他補強證據，以證明被害
    人陳述確有相當之真實性，而為通常一般人均不致有所懷疑
    ，即須綜合一切直接及間接證據，除認定被告確為加害人之
    外，在推理上無從另為其他合理原因之假設，始得據為有罪
    之認定。查告訴人甲○○上揭指證被告突然左轉彎致伊閃避
    不及而與被告車輛發生碰撞之情，為被告所否認，且告訴人
    又存有上述前後未盡一致之說詞而無以採信，本件事故現場
    復未留下事故之客觀可信跡證，甚且漏未審酌證人林明慶、
    陳嘉駿前開所證情節及本件兩造車輛之撞擊點分別為被告自
    小客車右側車身中間下緣處與告訴人機車右前方把手及後照
    鏡部分等客觀跡證所顯示告訴人機車應係於進入桃鶯路、樹
    仁三街交岔路口前之「FORMOSA 」加油站附近即自行摔倒機
    車傾倒後復向右前方滑行至樹仁三街斑馬線前，始與駛至該
    處之被告車輛右側車身中間下緣處發生碰撞之事實及被告與
    告訴人路權歸屬之判斷，從而，公訴意旨徒憑告訴人之指訴
    為建構車禍現場之主要依據，進而推論被告有轉彎車未讓直
    行之告訴人機車先行之違誤，而認被告有過失責任一節，尚
    非可採。
  (六)又本件經檢察官送臺灣省桃園縣區車輛行車事故鑑定委員會
    鑑定，該會認本件車禍之發生被告有行經行車管制號誌交岔
    路口左轉車未讓對向直行車先行之過失，此有該會96年4 月
    12日桃縣行字第0965200963號鑑定意見書在卷可參（見偵查
    卷第30至32頁），惟該會之鑑定，亦漏未審酌證人林明慶、
    陳嘉駿上揭證述情節，復未斟酌前述被告及告訴人車輛之撞
    擊點分別為被告自小客車右側車身中間下緣處與告訴人機車
    右前方把手及後照鏡部分等位置之情形，致與本院前開認定
    事實有違，是本院認前揭鑑定意見並不足採，難執之為被告
    不利之認定。
　(七)綜上所述，本件被告乙○○與告訴人甲○○固曾於前揭時地
　  發生車輛碰撞，然依上述證人林明慶、陳嘉駿所述各情及被
    告及告訴人所陳2 車分別撞擊位置等客觀跡證顯示，應係被
    害人甲○○於通過路口前自行摔倒並向前滑行碰撞已幾乎完
    成左轉通過路口之被告車輛右側車身中間下緣處，侵入被告
    行駛之車道，被告既於自己合法之車道正常行駛，難認就本
    件車禍發生有何過失責任可言，被告所辯伊就本件車禍發生
    並過失等詞，應可採信。本案依公訴人所舉證據，並無法證
    明被告乙○○就告訴人甲○○因本件車禍所受之傷害應負過
    失之責，此外復查無其他積極證據足資認定被告有何檢察官
    所訴之犯行，不能證明被告犯罪，揆諸上揭判例意旨，依法
    應諭知被告無罪之判決。
據上論斷，應依刑事訴訟法第452 條、第301 條第1 項，判決如
主文。
本案經檢察官蔡宜均到庭執行職務。
中　　華　　民　　國　　96　　年　　12　　月　　18　　日
　　　　　　　　　刑事第七庭法　官  林惠霞
以上正本證明與原本無異。
如不服本判決，應於收受送達後10日內向本院提出上訴書狀。
                            書記官  陳恩如
中　　華　　民　　國　　96　　年　　12　　月　　18　　日
